【裁判字號】    97,易,1638
【裁判日期】    970822
【裁判案由】    詐欺
【裁判全文】
臺灣臺北地方法院刑事判決              97年度易字第1638號
公  訴  人  臺灣臺北地方法院檢察署檢察官
被      告  甲○○
上列被告因詐欺案件，經檢察官提起公訴（97年度偵字第6403號
），本院判決如下：
    主  文
甲○○幫助意圖為自己不法之所有，以詐術使人將本人之物交付
，處有期徒刑肆月，如易科罰金，以新臺幣壹仟元折算壹日。
    事  實
一、甲○○在主觀上預見不詳姓名年籍之成年人收購他人金融帳
    戶之目的，係欲供詐欺犯罪用，竟基於幫助他人犯詐欺犯罪
    之不法所有意圖之不確定故意，於民國96年8月中旬某日，
    在臺北縣新店市○○路屈臣氏商店旁之7-11便利商店附近，
    以每個帳戶新臺幣（下同）3000元之代價，將其向中國信託
    商業銀行北新分行申辦之帳號000000000000號帳戶之存摺、
    提款卡、密碼等資料，出售予真實姓名年籍均不詳之成年人
    。嗣於96年8月23日13時許，乙○○在其位於臺北縣新莊市
    ○○路住處上網，不詳姓名年籍之成年人上網與其聊天，並
    向其佯稱可以援交，但要求乙○○匯款至指定帳號（非本案
    之帳號）以測試其是否為警察人員，乙○○依指操作後。又
    接獲對方來電表示: 其操作已造成系統停止使用，須存款至
    帳戶內作為財力證明，且須向銀行申請開啟語音轉帳，並設
    定約定轉帳帳戶。乙○○不疑有他，依對方指示完成相關手
    續，並將其個人向彰化商業銀行所申辦之0000000* **** （
    詳卷）帳戶之密碼、語音轉帳密碼交付予對方。不詳姓年籍
    之人即自96年8月28日起至96年9月29日止，接續5次以乙○
    ○所告知之密碼，利用不知情彰化商業銀行所提供之語音轉
    帳功能，將乙○○上開帳戶內之存款轉帳24萬0600元（起訴
    書誤載為24萬0685元，詳如附表所示）至甲○○出售予他人
    之上開中國信託帳戶內。乙○○始知受騙。
二、案經乙○○訴由臺北市政府警察局南港分局報告臺灣臺北地
    方法院檢察署檢察官偵查起訴。
    理  由
壹、程序事項:
    本件被告甲○○所犯係死刑、無期徒刑、最輕本刑為3年以
    上有期徒刑以外之罪，被告於本院行準備程序中就被訴事實
    為有罪之陳述，經法官告知簡式審判程序之旨，並聽取公訴
    人、被告之意見後，本院認為適宜由受命法官獨任進行簡式
    審判程序，而依刑事訴訟法第273條之1第1項規定，裁定改
    用簡式審判程序。
貳、實體事項：
一、上揭犯罪事實，業據被告甲○○於偵查及本院審理時坦承不
    諱，並據證人即告訴人乙○○於警詢時指陳在案（參偵卷第
    7-8頁）。且有彰商業化銀行約定轉入帳戶服務申請書、告
    訴人彰化商業銀行申辦之之0000000*****帳戶存摺影本、中
    國信託商業銀行96年10月22日中信銀集作字第96508670號函
    暨所附之開戶資料、交易明細表（參偵卷第9-30頁）。足認
    被告前開出於任意性之自白，核與事實相符，而可採信。按
    刑法之故意犯，可分為直接故意與不確定故意，所謂不確定
    故意即指行為人對於構成犯罪之事實，預見其發生而其發生
    並不違反其本意，刑法第13條第2項定有明文，而金融帳戶
    申請甚為簡易方便，亦無信用徵信問題，任何人如有使用金
    融帳戶之需要，大可自行開戶，衡情並無將錢存入他人帳戶
    再予使用之理，如非供犯罪出入之帳戶或其他不法目的，應
    無隱匿自己名義而使用他人金融帳戶之必要，且銀行帳戶可
    供存匯、提領，乃一般人在日常生活經驗所知，故如非欲利
    用「人頭帳戶」作不法犯罪，豈有向人收購銀行帳戶使用之
    必要。且近來以各種理由，撥打至一般民眾家裡，佯稱退稅
    、退費、欠款、查詢帳戶、中獎、代辦貸款等方式詐欺取財
    之犯罪類型層出不窮，而該等犯罪，多數均利用人頭帳戶作
    為出入帳戶，已經媒體廣為披載。被告竟仍將銀行存摺等資
    料出售予他人使用，並被利用為犯詐欺取財罪之出入帳戶使
    用，此當為被告所能預見，且其發生並未違反被告本意，是
    被告有幫助不法之徒利用其帳戶犯詐欺取財罪之不確定故意
    已至為顯然。從而，本案被告幫助詐欺之犯行，事證明確，
    洵堪認定，應依法論科。
二、核被告所為，其基於幫助之犯意，提供系爭帳戶相關證件，
    為他人之詐欺取財犯行提供助力，係犯刑法第30條第1項、
    第339條第1項之幫助詐欺取財罪。爰審酌被告在媒體廣為報
    導後，仍提供帳戶予他人使用，其行為影響社會正常交易安
    全，增加被害人尋求救濟之困難，並使犯罪之追查趨於複雜
    ，本件告訴人而受詐騙之損害金額達24萬餘元之結果，以及
    被告犯後坦承犯行，態度尚稱良好等一切情狀，量處如主文
    所示之刑，並諭知易科罰金之折算標準。
據上論斷，應依刑事訴訟法第273條之1、第299條第1項前段，刑
法第30條第1項、第2項、第339條第1項、第41條第1項前段，刑
法施行法第1條之1，判決如主文。
本案經檢察官杜慧玲到庭執行職務。
中    華    民    國    97    年    8     月    22    日
                  刑事第四庭  法  官  李桂英
上正本證明與原本無異。
如不服本判決，應於判決送達後10日內（應抄附繕本）向本院提
出上訴狀（上訴書狀應敘述具體理由。上訴書狀未敘述上訴理由
者，應於上訴期間屆滿後二十日內補提理由書於原審法院。）。
告訴人或被害人如對於本判決不服者，應具備理由請求檢察官上
訴，其上訴期間之計算係以檢察官收受判決正本之日期為準。
                              書記官   嚴君珮
中    華    民    國    97    年    8     月    22    日
附錄本案論罪科刑法條全文：
中華民國刑法第339條
（普通詐欺罪）
意圖為自己或第三人不法之所有，以詐術使人將本人或第三人之
物交付者，處5年以下有期徒刑、拘役或科或併科1千元以下罰金
。
以前項方法得財產上不法之利益或使第三人得之者，亦同。
前二項之未遂犯罰之。
附表:
┌─┬─────┬───────┬───────┐
│編│轉帳日期  │轉帳金額（單位│備註          │
│號│          │新臺幣元）    │              │
├─┼─────┼───────┼───────┤
│1 │96年8月28 │5300元        │              │
│  │日        │              │              │
├─┼─────┼───────┼───────┤
│2 │同上      │115000元      │              │
├─┼─────┼───────┼───────┤
│3 │96年8月29 │5300元        │              │
│  │日        │              │              │
├─┼─────┼───────┼───────┤
│4 │同上      │55000元       │              │
├─┼─────┼───────┼───────┤
│5 │同上      │60000元       │              │
├─┴─────┴───────┴───────┤
│合計:24萬0600元                               │
└───────────────────────┘


司法院資訊處製作；財團法人民間司法改革基金會備份。
